【裁判字號】    99,簡上,23
【裁判日期】    990601
【裁判案由】    侵權行為損害賠償
【裁判全文】
臺灣板橋地方法院民事判決              99年度簡上字第23號
上  訴  人  乙○○
            凱鵬營造有限公司
上  一  人
法定代理人  甲○○
被  上訴人  丙○○
上列當事人間侵權行為損害賠償事件，上訴人對於中華民國98年
12月9日臺灣板橋地方法院三重簡易庭98年度重簡字第1322號第
一審判決提起上訴，本院於99年5月18日言詞辯論終結，判決如
下：
    主  文
上訴駁回。
第二審訴訟費用由上訴人負擔。
    事實及理由
一、上訴人乙○○、凱鵬營造有限公司（下稱乙○○、凱鵬公司
    ）經合法通知，未於言詞辯論期日到場，核無民事訴訟法第
    386條所列各款情形，爰依被上訴人聲請，由其一造辯論而
    為判決。
二、被上訴人主張：(1)被上訴人為臺北縣三重市○○段1097地號
    土地及其上門牌號碼三和路4段20巷107號店舖房屋所有權人
    ，乙○○則為凱鵬公司、原審共同被告佶原建設有限公司（
    下稱佶原公司）之受僱人，負責該二公司於同段1098、1098
    -2地號土地上建築工程（下稱系爭工程）工地（位於同市○
    ○路○段43巷14號旁）監工職務，竟於民國96年6月24日上午
    9時許，在被上訴人上開店舖前執行職務，因施工噪音與被
    上訴人發生爭吵，而基於公然侮辱及恐嚇之犯意，在上開不
    特定人得以共見共聞之場合，以台語「幹你老母雞歪」、「
    瘋女人」等語辱罵被上訴人，致損害其名譽；復以「你給我
    下來，我要給你死，假如人下來的話要把你碾過去，有事情
    我會負責」等語恫嚇被上訴人，使其心生畏懼，致生危害於
    安全，顯有故意不法侵害被上訴人名譽、自由法益之侵權行
    為。(2)乙○○復於96年8月10日中午12時許，在執行職務時
    ，因與被上訴人就得否於上開店舖車庫入口處搭建圍籬而發
    生爭執，竟心生不滿，見被上訴人持續站立於該車庫入口處
    阻礙施工，即基於傷害之不確定故意，強拉被上訴人離開車
    庫入口，致其受有左手前臂抓痕1.5×0.5公分之傷害，亦有
    故意不法侵害被上訴人身體法益之侵權行為。(3)被上訴人受
    有上開傷害後，經就醫治療而支出醫療費用新台幣（下同）
    342元、交通車資30元，另其因遭受乙○○公然侮辱、恐嚇
    及傷害等故意不法侵害，致身心受到巨大痛苦及長期之精神
    損害，迄今難以平復，併請求賠償慰撫金共20萬元，總計受
    損20萬372元，爰依侵權行為損害賠償之法律關係，求為命
    乙○○、凱鵬公司、佶原公司應給付20萬372元及法定遲延
    利息（原審判命乙○○、凱鵬公司應給付被上訴人8萬372元
    本息，並駁回被上訴人其餘之訴，乙○○、凱鵬公司就其敗
    訴部分提起上訴，被上訴人敗訴部分則已告確定），並答辯
    聲明：上訴駁回。
三、乙○○、凱鵬公司則以：乙○○係佶原公司、凱鵬公司之合
    夥人，並非僱用人，其並未傷害、恐嚇被上訴人，乃因被上
    訴人阻礙系爭工程施工，始出言辱罵被上訴人，是本件並不
    完全可歸責於乙○○，被上訴人請求賠償金額顯然過高等語
    ，資為抗辯，並上訴聲明：(一)原判決不利於乙○○、凱鵬公
    司部分廢棄。(二)上開廢棄部分，被上訴人在第一審之訴駁回
    。
四、被上訴人主張乙○○受僱於凱鵬公司，於執行職務時，有上
    開(1)、(2)事實，乙○○、凱鵬公司除承認乙○○有出言辱罵
    被上訴人外，餘均否認之，並以前詞置辯。經查：
  (一)關於上開(1)事實，業據被上訴人提出本院96年度簡字第7777
    號刑事判決、臺灣板橋地方法院檢察署（下稱板橋地檢署）
    檢察官96年度偵字第16608號聲請簡易判決處刑書為證，參
    以被上訴人於警訊及偵查中一致指述遭乙○○公然侮及恐嚇
    辱等情，核與證人張河龍於偵查中證述：「（問：有無於96
    年6月24日9時許，在三重市○○路○段20巷107號1樓附近目
    睹被告乙○○之公然侮辱及恐嚇犯行？）有，我當時在家休
    息，突然聽到有人在罵髒話，就到窗邊查看情形，我就看到
    有一個人指著2樓的方向辱罵『幹你老母雞歪、你給我下來
    、我要給你死』等語，住在2樓的告訴人（指被上訴人）並
    未回罵他」等語相符（上開偵查卷第75頁），並有被上訴人
    提出之現場監視器錄影內容所擷取畫面可稽（同上卷第52至
    72頁），而依擷取畫面內容觀之，乙○○位置與攝影鏡頭間
    之距離甚近，且其亦有怒目朝攝頭鏡頭方向對話之舉動（同
    上卷第53、54、56、57、60、61、68、70、71頁），可見乙
    ○○確有前述公然侮辱及恐嚇之事實，顯故意不法侵害被上
    訴人名譽、自由法益；再者，乙○○上開公然侮辱及恐嚇行
    為，經本院以96年度簡字第7777號刑事簡易判決分別判處罰
    金5,000元、拘役30日，乙○○不服提起上訴，亦經本院以
    97年度簡上字第326號刑事判決判處上訴駁回確定，復據本
    院依職權調取該案刑事卷宗核閱屬實，自堪信被上訴人主張
    之上開(1)事實為真實。
  (二)關於上開(2)事實，業據被上訴人提出臺北縣立醫院醫療費用
    收據、本院97年度簡字第8750號刑事判決為證，參以被上訴
    人於警訊及偵查中均一致指述遭乙○○傷害等情，並提出臺
    北縣立醫院診斷證明書可稽（板橋地檢署97年度他字第1461
    號偵查卷第15頁），且乙○○於偵查中亦供稱：伊當時在被
    上訴人所有上址店舖前施作工地圍籬，因被上訴人一直站在
    施工範圍內不離開，伊只好將她拉出來以便施工，當時只有
    與她發生拉扯並未毆打她等語（同上卷第75頁），按諸一般
    常情，強拉他人手臂使人離開某個位置，足以造成他人手臂
    受傷，此應為乙○○所知悉，其竟為施工方便而強拉被上訴
    人手臂，主觀上顯可預知將造成被上訴人手臂受傷，被上訴
    人左手臂亦因而受有前開傷害（見上開診斷證明書所載傷勢
    即明），自足認乙○○有不確定傷害故意甚明，顯已故意不
    法侵害被上訴人身體法益；再者，乙○○上開傷害行為，亦
    經本院97年度簡字第8750號刑事簡易判決判處拘20日確定，
    復經本院依職權調取該案刑事卷宗核閱屬實，自堪信被上訴
    人主張之上開(2)事實為真實。
  (三)系爭工程係由凱鵬公司向佶原公司承攬施作，有佶原公司提
    出之三重市○○路新建工程合約書及被上訴人提出之臺北縣
    政府93年重建字558號建照執照足憑，並為兩造所不爭執，
    且凱鵬公司亦稱：在通常情況下，當承攬之系爭工程無法施
    工，受到影響時，公司就會請乙○○到現場協助處理等語，
    足見乙○○在客觀上為凱鵬公司所使用，為之服勞務而受凱
    鵬公司監督，應係民法第188條第1項前段規定所稱之受僱人
    甚明；另乙○○乃因施工噪音、搭建圍籬等原因，在系爭工
    地與被上訴人發生爭執，進而為上開故意不法侵害被上訴人
    權利之侵權行為，亦顯係於執行職務時所為，凱鵬公司自應
    就乙○○所為侵權行為負損害賠償責任，是被上訴人主張乙
    ○○係受僱於凱鵬公司，於執行職務時，而為前述侵權行為
    之事實，洵堪信為真實。
五、按因故意或過失，不法侵害他人之權利者，負損害賠償責任
    ；不法侵害他人之身體或健康者，對於被害人因此喪失或減
    少勞動能力或增加生活上之需要時，應負損害賠償責任；不
    法侵害他人之身體、健康、名譽、自由，被害人雖非財產上
    之損害，亦得請求賠償相當之金額；受僱人因執行職務，不
    法侵害他人之權利者，由僱用人與行為人連帶負損害賠償責
    任，民法第184條第1項前段、第193條第1項、第195條第1項
    前段、第188條第1項前段分別定有明文。查乙○○為凱鵬公
    司之受僱人，擔任該公司系爭工程工地監工職務，因公然侮
    辱、恐嚇及傷害被上訴人，而故意不法侵害其名譽、自由及
    身體法益，已如前述，被上訴人依上開規定，請求乙○○、
    凱鵬公司負損害賠償責任，洵屬正當。茲就被上訴人請求之
    金額審酌如下：
  (一)醫療費用及交通車資部分：被上訴人主張身體受傷後，經就
    醫治療而支出醫療費用342元，業據提出醫療費用收據1紙為
    證，另審酌被上訴人受傷就醫，支出交通車資乃屬必要，其
    請求給付30元車資，應屬合理，且乙○○、凱鵬公司對此請
    求亦未加爭執，是被上訴人此部分請求自應准許。
  (二)慰撫金部分：查被上訴人因前述侵權行為，受有名譽、自由
    及身體法益之侵害，足認其身心確實受有相當程度痛苦，本
    院審酌被上訴人所受侵害、傷害程度，本身並無工作，有房
    屋1間，為大學畢業，乙○○為國中畢業，無正常工作，有
    房屋1間，與凱鵬公司之資力，所營業務之兩造身分、地位
    、經濟狀況等一切情狀，認被上訴人就所受損害共請求慰撫
    金8萬元為適當。
  (三)綜上所述，本件被上訴人所得請求金額共計8萬372元（計算
    式：372＋80,000＝80,372元）。
六、從而，被上訴人本於侵權行為損害賠償之法律關係，請求乙
    ○○、凱鵬公司給付8萬372元，及自起訴狀繕本送達翌日即
    98年7月1日起至清償日止，按年息百分之5計算之利息，自
    屬應予准許。原審就上開應予准許部分，所為上訴人敗訴之
    判決，並無不合，上訴論旨指摘原判決此部分不當，求予廢
    棄改判，為無理由。
七、兩造其餘之攻擊或防禦方法及未經援用之證據，經本院斟酌
    後，認為均不足以影響本判決之結果，自無逐一詳予論駁之
    必要，併此敘明。
八、據上論結，本件上訴為無理由，依民事訴訟法第436條之1第
    3項、第463條、第385條第1項前段、第449條第1項、第78條
    、第85條第1項前段，判決如主文。
中    華    民    國    99    年    6     月    1     日
                  民事第二庭    審判長法  官  陳麗玲
                                      法  官  鍾啟煌
                                      法  官  連士綱
以上正本證明與原本無異
本判決不得上訴
中    華    民    國    99    年    6     月    1     日
                                      書記官  吳俞玲

司法院資訊處製作；財團法人民間司法改革基金會備份。
